【裁判字號】    97,易,791
【裁判日期】    970506
【裁判案由】    詐欺
【裁判全文】
臺灣臺中地方法院刑事判決               97年度易字第791號
公  訴  人  臺灣臺中地方法院檢察署檢察官
被      告  乙○○
上列被告因詐欺案件，經檢察官提起公訴（九十六年度偵字第二
五三一九號），本院判決如下：
    主    文
乙○○幫助意圖為自己不法之所有，以詐術使人將本人之物交付
，累犯，處有期徒刑陸月，如易科罰金，以新臺幣壹仟元折算壹
日。
    犯罪事實
一、乙○○前因竊盜案件，於民國九十二年七月二十九日經本院
    以九十二年度中簡字第一四○七號判決處有期徒刑三月，於
    九十二年九月一日確定，甫於九十三年九月四月縮刑期滿執
    行完畢。詎猶不知悔改，明知金融機構帳戶之存摺、印章、
    提款卡及密碼係供自己使用之重要理財工具，關係個人財產
    、信用之表徵，且能預見將自己帳戶之存摺、提款卡連同密
    碼交付予不詳身分之成年人使用，足供他人作為財產上犯罪
    之工具，竟基於幫助他人詐欺取財之不確定故意，於九十六
    年七月十八日至同年八月八日期間內之某日，在不詳地點，
    將其向臺灣郵政股份有限公司所申請設立之臺中力行路郵局
    帳戶（局號：0000000號，帳號：0000000號
    ）之存摺、提款卡（含密碼）交付予一真實姓名、年籍均不
    詳之成年人，而容任他人作為詐欺取財之工具。嗣該真實姓
    名、年籍均不詳之成年人於取得乙○○所交付之上開帳戶資
    料後，即與其所屬之詐欺集團成員共同基於意圖為自己不法
    所有之犯意聯絡，由詐欺集團成員自九十六年八月十三日十
    二時四十三分前某時起，即陸續撥打電話向甲○○佯稱：其
    抽中「億光三Ｃ生活館」三獎（歐美之旅機票十五天旅行）
    ，並以需繳交手續費、辦理會員等才能折算現金領獎等語，
    而要求甲○○先匯款繳交費用，致使甲○○陷於錯誤，誤信
    為真，依其指示先後九十六年八月十三日十二時四十三分許
    、同年八月十四日，分別在彰化縣埤頭郵局、臺中商業銀行
    埤頭分行，各匯款新臺幣（下同）五萬三千三百元、八萬元
    至乙○○之前揭臺中力行路郵局帳戶內，上開款項並隨即遭
    提領一空。嗣因甲○○查覺有異，報警處理，始由警循線查
    悉上情。
二、案經甲○○訴由臺中市警察局第三分局報告臺灣臺中地方法
    院檢察署檢察官偵查起訴。
    理    由
壹、程序部分
    按現行刑事訴訟法為保障被告之反對詰問權，排除具有虛偽
    危險性之傳聞證據，以求實體真實之發見，於該法第一百五
    十九條第一項明定被告以外之人於審判外之言詞或書面陳述
    ，除法律有規定者外，不得作為證據。又被告以外之人於審
    判外之陳述，雖不符前四條之規定（即刑事訴訟法第一百五
    十九條之一至同條之四），而經當事人於審判程序同意作為
    證據，法院審酌該言詞陳述或書面陳述作成時之情況，認為
    適當者，亦得為證據；當事人、代理人或辯護人於法院調查
    證據時，知有第一百五十九條第一項不得為證據之情形，而
    未於言詞辯論終結前聲明異議者，視為有前項之同意，刑事
    訴訟法第一百五十九條之五定有明文。本件告訴人甲○○於
    警詢時之指訴，雖屬被告以外之人於審判外之言詞陳述，為
    傳聞證據，惟本件檢察官及被告對於上開告訴人於警詢時指
    訴之證據能力，於本院準備程序中不爭執，亦未於言詞辯論
    終結前聲明異議，視為於審判程序同意作為證據，且本院審
    酌上開警詢筆錄作成時之情況尚無不當，依刑事訴訟法第一
    五十九條之五之規定，自有證據能力，合先敘明。
貳、實體部分
一、訊據被告乙○○固坦承曾申設前揭臺中力行路郵局帳戶使用
    之事實，惟矢口否認有何幫助詐欺取財之不法犯行，辯稱：
    伊上開郵局帳戶之存摺、提款卡是於九十六年八月十二日，
    在臺中市○○街與中華路路口處，置放在機車裡面遺失了，
    但沒有報警，也沒有掛失云云。經查：
（一）被告曾申設前開郵局帳戶使用一情，除為被告所不否認，
      並有被告上開郵局帳戶之立帳申請書一份附卷可稽。而該
      真實姓名、年籍均不詳之成年人及其所屬詐欺集團之成年
      成員確有以抽中「億光三Ｃ生活館」三獎（歐美之旅機票
      十五天旅行），惟須先匯款繳交費用為由詐騙告訴人甲○
      ○，要求其匯款至被告之上開郵局帳戶內，而取得該等款
      項等情，亦據告訴人甲○○於警詢中證述甚詳，並有臺中
      商業銀行入戶電匯通知單一張、郵政國內匯款執據一張、
      被告上開郵局帳戶之客戶歷史交易清單一份在卷足佐，顯
      見被告上開郵局帳戶，確經該真實姓名、年籍均不詳之成
      年人及其所屬之詐欺集團成員使用於詐欺取財無訛。
（二）被告雖以上開情詞置辯，惟查：
  １、被告於九十六年九月十三日警詢時供述：上開郵局帳戶之
      存摺、提款卡於九十六年八月十二日，在臺中市○○路與
      大公街口處被竊云云；於九十七年一月十四日偵訊時供述
      ：上開郵局帳戶存摺、提款於九十六年八月十六日，放在
      機車內遺失云云；於本院九十七年三月十八日準備程序及
      同年四月二十二日審理時均供述：上開郵局帳戶之存摺、
      提款卡於九十六年八月十二日，在臺中市○○路與大公街
      口處遺失云云。其前後供述前開郵局帳戶之存摺、提款卡
      之失竊時間，已先後不一致；況且，其於本院九十七年四
      月二十二日時，經提示該郵局帳戶客戶歷史交易清單，被
      告並表示該帳戶內九十六年八月八日存入八萬元後，有以
      提款卡提款六萬元、二萬元，在九十六年八月九日存入五
      萬四千一百元、九萬元後，以提款卡提款二萬元、二萬元
      、萬四千元、二萬元、二萬元、六千元、四萬元等交易紀
      錄非其所為，且於本院質以其所述九十六年八月八日到九
      十六年八月十日沒有用提款卡領錢，互核其供述該期間
      仍由其保管帳戶存摺、提款，前後互核矛盾，請被告提出
      解釋時，被告即改稱：該郵局帳戶是遺失的，遺失的確切
      時間沒有記，之前說九十六年八月十二日遺失是說謊，是
      圓我自己遺失時間的謊，我不知道我所說的遺失時間前有
      這麼多的交易，九十六年八月十二日是我自己抓的大致日
      期，該帳戶存摺、提款卡、密碼有遺失，但我不知道確切
      的時間云云。由上開被告歷次之供述可知，苟被告上開郵
      局帳戶存摺、提款確係失竊，衡諸常情，當無就失竊時間
      說謊之必要，是其先後供述失竊之時間供述反覆，故就其
      所辯上開郵局帳戶存摺、提款係遺失一情，已難遽予採信
      。
  ２、再被告雖辯稱存摺及提款卡遺失，惟並無任何向警局報案
      失竊或掛失之資料可憑，則被告是否確實遺失其所申辦之
      上開郵局存摺及提款卡，已乏積極證據可資相佐。又被告
      供稱該帳戶提款卡之密碼係記憶在腦中，由自己設定之特
      別代號所組成；若該提款卡確係遺失而由他人竊得或拾得
      ，衡諸一般常情，該他人將因不知該特殊密碼為何、或因
      嘗試輸入三次錯誤之密碼後使提款卡遭鎖住，而無從使用
      該提款卡；然而該第三人卻能順利使用被告帳戶之提款卡
      ，可見該提款卡之密碼應係由被告提供。
  ３、況且衡諸時下詐欺犯罪集團成員收購取得人頭帳戶之常見
      手法，渠等利用部分民眾需款孔急或貪圖小利之心理因素
      ，藉由登報或隨機搭訕招攬方式獲取存摺、提款卡及密碼
      之情形甚為常見，執行上亦無重大困難，而原帳戶所有人
      既係出於自願提供帳戶供渠等犯罪使用，事後自行凍結帳
      戶、變更密碼或申請將原提款卡作廢並補發新卡之可能性
      較低；相對而言，如該存摺、提款卡及密碼係以盜贓方式
      取得，則該詐欺犯罪集團成員自須承擔原帳戶所有人隨時
      報警或求助金融機構應變處理之危險，進而使其費心詐騙
      之款項入帳後，面臨無法領出之窘境。是以詐欺犯罪集團
      成員果真確有使用人頭帳戶之必要，大可透過其他管道平
      和取得並安心使用，根本毋庸竊取被告所使用帳戶之存摺
      、提款卡，徒增日後作為詐欺得款匯入帳戶時無從提領甚
      或遭警查獲之風險。由上足徵被告前揭所辯，悖於事理，
      顯不足採。上開帳戶之存摺、提款卡及密碼實係由被告提
      供予詐欺集團成員，供作該詐欺集團遂行詐欺行為之後被
      害人匯款之用。
（三）按刑法上之故意，可分為直接故意與不確定故意（間接故
      意），所謂「不確定故意」，係指行為人對於構成犯罪之
      事實，預見其發生而其發生並不違背其本意者，刑法第十
      三條第二項定有明文；衡諸常情，一般國人向金融機構申
      設帳戶，並無任何法令限制，若係正當用途，大可光明正
      大，自行申請供己使用，何必向他人收集？再者，帳戶之
      用途係用來存提款項，而存摺、提款卡等均係個人重要之
      物件，並具有一定金融交易目的及識別意義，一旦有人收
      購他人帳戶及上開物品供做不明使用，依一般認知，必是
      隱身幕後之使用人欲利用人頭帳戶掩飾犯行免於遭人追查
      ，自極易於令人有與不法犯罪之目的相關之合理懷疑。又
      近來利用各種名義詐欺或恐嚇取財之犯罪類型層出不窮，
      該等犯罪，多數均係利用他人帳戶作為恐嚇取財或詐欺所
      得財物之出入帳戶，並經媒體廣為披載，被告縱使並不確
      知所提供之帳戶，係遭他人用以對被害人詐欺取財，亦無
      法確知取得帳戶之人係以何種方法於何時地為詐欺取財之
      具體內容，惟對於其所提供之上揭帳戶，將遭人作為詐欺
      取財犯行所得財物匯入及提領之工具使用，應有概括之認
      識，且可預見其發生。被告係一智力成熟之成年人，自應
      知該不詳姓名年籍之成年人係利用上開郵局帳戶作為犯罪
      之用，是其對於他人利用上開帳戶存摺、提款卡及密碼作
      為犯詐欺取財罪之出入帳戶等情，能預見其發生且其發生
      不違背其本意，其有幫助該不詳姓名年籍之成年人利用上
      開帳戶犯詐欺取財罪之不確定故意，允無疑義。
（四）綜上所述，被告基於幫助他人實施詐欺取財亦不違背其本
      意之不確定故意，將其所有之上開郵局帳戶交予真實姓名
      、年籍均不詳之成年人使用，幫助其及所屬之詐欺集團成
      員詐欺取財之犯行即足認定，被告上揭所辯，顯係飾詞卸
      責之詞，不足採信。本件事證明確，被告之犯行堪以認定
      。
二、論罪科刑
（一）按刑法上之幫助犯，係指以幫助之意思，對於正犯資以助
      力，而未參予實施犯罪之行為者而言（最高法院四十九年
      臺上字第七七號判例參照）。被告提供其所有之上開郵局
      帳戶供該真實姓名、年籍均不詳之成年人及其等所屬之詐
      欺集團成員作為遂行詐欺取財之指定匯款帳戶使用，顯係
      以幫助他人犯罪之意思，參與實施犯罪構成要件以外之行
      為，為詐欺取財罪之幫助犯。是核被告所為，係犯刑法第
      三十條第一項、第三百三十九條第一項之幫助詐欺取財罪
      ，依刑法第三十條第二項之規定減輕其刑。
（二）被告前因竊盜案件，於九十二年七月二十九日經本院以九
      十二年度中簡字第一四○七號判決處有期徒刑三月，於九
      十二年九月一日確定，甫於九十三年九月四月縮刑期滿執
      行完畢等情，有臺灣高等法院被告前案紀錄表在卷可按，
      其受有期徒刑之執行完畢後，五年內故意再犯本案有期徒
      刑以上之罪，為累犯，應依刑法第四十七條第一項之規定
      加重其刑，並依法先加重後減輕之。
（三）爰審酌被告有違反麻醉藥品管理條例、肅清煙毒條例、毒
      品危害防制條例、竊盜等前科，有上開前案紀錄表可考，
      素行欠端，其提供金融機構帳戶供他人非法使用，非惟幫
      助他人遂行詐欺取財之目的，同時使詐欺者得以隱匿其真
      實身分，妨礙對於詐欺犯罪集團其餘成員之追查，使其愈
      肆無忌憚，加深犯罪之猖獗，嚴重影響社會經濟秩序，並
      造成本件告訴人甲○○遭詐騙十三萬三千三百元，損失非
      微，且被告犯罪後仍矢口否認犯行，飾詞圖卸刑責，犯後
      態度非屬良好，亦未能與告訴人甲○○達成和解，並賠償
      其所受損害等一切情狀，量處如主文所示之刑，並諭知易
      科罰金之折算標準，以資懲儆。
據上論斷，應依刑事訴訟法第二百九十九條第一項前段，刑法第
三十條第一項前段、第二項、第三百三十九條第一項、第四十七
條第一項、第四十一條第一項前段，刑法施行法第一條之一第一
項、第二項前段，判決如主文。
本案經檢察官丙○○到庭執行職務。
中    華    民    國    97    年    5     月    6     日
              刑事第九庭  審判長法  官  周瑞芬
                                法  官  楊萬益
                                法  官  莊秋燕
以上正本證明與原本無異。
如不服本判決，應於判決送達後十日內向本院提出上訴狀，上訴
於臺灣高等法院臺中分院（須附繕本）。
上訴書狀如未敘述理由，應於上訴期間屆滿後二十日內補提理由
書狀於本院。（應敘述具體理由並附繕本）。
                                書記官  顏督訓
中    華    民    國    97    年    5     月    6     日
附錄本案論罪科刑法條全文：
刑法第三百三十九條
意圖為自己或第三人不法之所有，以詐術使人將本人或第三人之
物交付者，處五年以下有期徒刑、拘役或科或併科一千元以下罰
金。
以前項方法得財產上不法之利益或使第三人得之者，亦同。
前二項之未遂犯罰之。


司法院資訊處製作；財團法人民間司法改革基金會備份。
